【裁判字號】    99,訴,94
【裁判日期】    990611
【裁判案由】    施用毒品
【裁判全文】
臺灣臺東地方法院刑事判決                99年度訴字第94號
公  訴  人  臺灣臺東地方法院檢察署檢察官
被      告  乙○○  原名「陳.
上列被告因施用毒品案件，經檢察官提起公訴（99年度毒偵字第
80號、99年度毒偵緝字第7號），本院依簡式審判程序審理判決
如下：
    主    文
乙○○施用第一級毒品，處有期徒刑陸月，如易科罰金，以新臺
幣壹仟元折算壹日；又施用第二級毒品，處有期徒刑貳月，如易
科罰金，以新臺幣壹仟元折算壹日；又施用第二級毒品，處有期
徒刑貳月，如易科罰金，以新臺幣壹仟元折算壹日；又施用第一
級毒品，處有期徒刑陸月，如易科罰金，以新臺幣壹仟元折算壹
日，扣案之含包裝袋壹只之第一級毒品海洛因壹包（驗餘淨重零
點壹捌公克，空包裝袋重零點壹玖公克）沒收銷燬之，扣案之注
射針筒壹支，沒收之。應執行有期徒刑壹年，如易科罰金，以新
臺幣壹仟元折算壹日。扣案之含包裝袋壹只之第一級毒品海洛因
壹包（驗餘淨重零點壹捌公克，空包裝袋重零點壹玖公克）沒收
銷燬之，扣案之注射針筒壹支，沒收之。
    犯罪事實
一、乙○○（原名「陳雅玲」，民國75年2月5日更名）前於95年
    間因施用第一級、第二級毒品案件，經本院以95年度毒聲字
    第23號裁定送勒戒處所施以觀察、勒戒後，認有繼續施用毒
    品之傾向，由本院以95年度毒聲字第65號裁定令入戒治處所
    施以強制戒治，於96年6月26日停止處分釋放出所，於96年7
    月6日期滿執行完畢，並由臺灣臺東地方法院檢察署檢察官
    於96年7月27日以96年度戒毒偵字第23、24、25號為不起訴
    處分確定。詎仍不知悔改，復於前揭強制戒治執行完畢釋放
    後5年內之98年11月3日凌晨0時許，基於施用第一級毒品海
    洛因之犯意，在其位於臺東縣臺東市○○街118巷4號之住處
    內，以注射針筒（未扣案）注射血管之方式，施用海洛因1
    次；又於同日即98年11月3日上午11時許，基於施用第二級
    毒品甲基安非他命之犯意，在其綽號「東振」之友人位於臺
    東縣臺東市康樂之租屋處內，以將甲基安非他命置於自購之
    玻璃球（未扣案）內燃燒吸入煙氣之方式，施用甲基安非他
    命1次。再於99年3月5日上午8時許，在其友人陳成強位於臺
    東縣臺東市○○街185巷86號202室之租屋處內，以將甲基安
    非他命置於自購之玻璃球（未扣案）內燃燒吸入煙氣之方式
    ，施用甲基安非他命1次；復於99年3月6日中午12時許，在
    其友人陳成強之上址租屋處內，以注射針筒（已扣案）注射
    血管之方式，施用海洛因1次。嗣於98年11月5日晚上9時許
    ，乙○○因案接受警員詢問時，經警於其同意下採集其尿液
    檢體送驗，鑑驗結果呈安非他命、甲基安非他命、嗎啡及可
    代因陽性反應，而查悉其於98年11月3日施用海洛因及甲基
    安非他命之情；又其於99年3月6日下午4時許因案通緝到案
    後，於同日下午4時20分許，經警在其友人陳成強之上開租
    處搜索後，扣得海洛因1包（淨重0.19公克，餘淨重0.18公
    克；現由法務部調查局保管中）及乙○○所有供其於99年3
    月6日施用海洛因所用之注射針筒1支，並於同日下午6時許
    ，經警於其同意下採集其尿液檢體送驗，鑑驗結果呈安非他
    命、甲基安非他命、嗎啡及可代因陽性反應，而查悉其於99
    年3月5日施用甲基安非他命及99年3月6日施用海洛因等情。
二、案經臺東縣警察局移送暨臺東縣警察局臺東分局報告臺灣臺
    東地方法院檢察署檢察官偵查起訴。
    理    由
一、據以論罪之證據名稱：
（一）被告乙○○於警詢、檢察官偵訊及本院準備程序、審理時
      之自白。
（二）臺東縣警察局99年3月6日搜索扣押筆錄暨扣押物品目錄表
      1份，尿液採集代碼1覽表及尿液代號真實姓名對照表各1
      份，慈濟大學濫用藥物檢驗中心檢驗總表2份，勘察採證
      同意書2紙，法務部調查局濫用藥物實驗室99年3月26日調
      科壹字第09923007340號鑑定書1份。
（三）扣案之海洛因1包（驗餘淨重0.18公克，空包裝袋重0.19
      公克）及注射針筒1支。
（四）臺灣臺東地方法院檢察署刑案資料查註紀錄表、臺灣高等
      法院被告前案紀錄表各1份。
（五）綜上各節相互佐證，被告自白核與事實相符，應堪採信，
      本件事證明確，被告4次施用毒品之犯行，均堪認定，應
      予依法論科。
二、論罪量刑之理由：
（一）按海洛因、甲基安非他命分別係屬毒品危害防制條例第2
      條第2項第1款、第2款所明定之第一級、第二級毒品，不
      得持有、施用，被告乙○○既分別持以施用，核其所為，
      各係犯毒品危害防制條例第10條第1項之施用第一級毒品
      罪、同條例第10條第2項之施用第二級毒品罪。其持有海
      洛因、甲基安非他命進而施用之，其持有之低度行為應為
      施用之高度行為所吸收，均不另論罪。被告所為2次施用
      第一級毒品及2次施用第二級毒品之犯行，共4次施用毒品
      之犯行，犯意各別，行為互異，應予分論併罰。另按刑法
      第62條所規定之自首，係以犯人在犯罪未發覺前，向該管
      公務員自承犯罪，而受法律之裁判為要件。所謂未發覺，
      乃指犯罪事實未為有偵查犯罪職權之公務員發覺，或犯罪
      事實雖已發覺，而犯人為誰，尚不知者而言。而向該管公
      務員自承其犯罪，不以先自向該公務員告知為必要，即受
      追問時，告知其犯罪仍不失為自首（最高法院92年度臺上
      字第487號判決意旨參照），惟刑法第62條既已將自首之
      規定修正為得減輕其刑，其修法理由則謂「自首之動機不
      一而足，有出於內心悔悟者，有由於情勢所迫者，亦有基
      於預期邀獲必減之寬典者。對於自首者，依現行規定一律
      必減其刑，不僅難於獲致公平，且有使犯人恃以犯罪之虞
      。在過失犯罪，行為人為獲減刑判決，急往自首，而坐令
      損害擴展之情形，亦偶有所見。必減主義，在實務上難以
      因應各種不同動機之自首案例，而得減主義，既可委由裁
      判者視具體情況決定減輕其刑與否，運用上較富彈性，真
      誠悔悟者可得減刑自新之機，而狡黠陰暴之徒亦無所遁飾
      ，可符公平之旨，宜予採用」。查就上開被告4次施用毒
      品犯行，被告先後於98年11月5日晚上9時17分許因案接受
      警員詢問，於99年3月6日晚上7時44分許通緝到案而接受
      警員詢問，在承辦警員基於單純主觀之懷疑下，查問其最
      後一次施用毒品之時間，而於偵查犯罪之檢警機關尚不知
      本案前揭施用海洛因、甲基安非他命犯罪事實前，被告乃
      坦承上開於98年11月3日凌晨0時許施用海洛因、99年3月5
      日上午8時許施用甲基安非他命及99年3月6日中午12時許
      施用海洛因之犯行，此有被告98年11月5日、99年3月6日
      警詢筆錄2份附卷可參，是被告於警詢時之供承，固可認
      符合自首要件，然其係因案接受警員詢問及另案遭到通緝
      ，為警緝獲後，迫於情勢始坦白犯行，因此，其非屬真誠
      悔悟，本院認仍不宜依自首之規定予以減刑，特此敘明。
（二）爰審酌被告尚值青盛之年，為心智正常之人，不思尋求身
      心之正當發展，前已因施用毒品案件，經機關戒治矯正完
      畢後，竟不知自律及悔悟，猶再施用毒品不輟，顯見其自
      制力薄弱，漠視法令禁制，並無決心斷絕毒害，又施用毒
      品，非但足以導致個人之精神障礙、性格異常，甚至造成
      生命危險，而戕害一己之身心健康，且對社會秩序潛藏有
      相當之危害，惟念及被告施用毒品毒害己身，於他人法益
      尚未生實際侵害，且犯後尚知坦認全部犯行，態度尚佳，
      兼衡其犯罪之目的、手段、情節及其智識程度、生活狀況
      （高職畢業，未婚，育有1子，無業）等一切情狀，各量
      處如主文所示之刑及均諭知易科罰金之折算標準，並定其
      應執行之刑。又98年12月30日修正前刑法第41條第8項「
      第一項至第三項規定於數罪併罰，其應執行之刑未逾六個
      月者，亦適用之。」之規定，業經依司法院大法官釋字第
      662號解釋（民國98年6月19日公佈）：「中華民國94年2
      月2日修正公佈之現行刑法第41條第2項，關於數罪併罰，
      數宣告刑均得易科罰金，而定應執行刑之刑逾六個月者，
      排除適用同條第1項得易科罰金之規定部分，與憲法第23
      條規定有違，並與本院釋字第366號解釋意旨不符，應自
      本解釋公佈之日起失其效力。」意旨，修正為「第一項至
      第四項及第七項之規定，於數罪併罰之數罪均得易科罰金
      或易服社會勞動，其應執行之刑逾六月者，亦適用之。」
      ，並於99年1月1日生效施行。是本件所定應執行之刑雖已
      逾6月，惟依上開修正後之規定，仍得易科罰金，應併諭
      知易科罰金之折算標準。
（三）末按查獲之第一、二級毒品，不問屬於犯人與否，沒收銷
      燬之，毒品危害防制條例第18條第1項前段定有明文，故
      被告經法院為有罪之科刑判決時，查獲之毒品，與被告本
      案所犯並經法院諭知有罪者若全然無關，固不得於該有罪
      判決之主刑下宣告沒收；至若查獲之毒品，與被告被訴之
      本案非全然無關，法院自應於主刑下宣告沒收（最高法院
      94年度臺上字第1227號判決意旨參照）。又同條例第18條
      第1項規定，得諭知沒收並銷燬之者，以查獲之毒品及專
      供製造或施用毒品之器具為限，固不及於毒品之外包裝，
      惟若外包裝與沾附之毒品無法析離，自應將外包裝併該毒
      品諭知沒收並銷燬之（最高法院94年度臺上字第6213號判
      決意旨可參）。又檢驗海洛因成分時，一般以傾倒方式將
      海洛因自包裝袋內倒出而分離秤重，必要時輔以刮勺刮取
      包裝袋內粉末，但無論以何方式分離，包裝袋內均會有極
      微量海洛因殘留，此有法務部調查局93年3月19日調科壹
      字第09300113060號函可查（參法官辦理刑事案件參考手
      冊〈一〉－毒品危害防制條例部分，94年12月編印，頁33
      4）。查被告前揭為警查獲而扣案之海洛因1包（驗餘淨重
      0.18克，空包裝袋重0.19公克），係屬查獲之第一級毒品
      ，有前揭法務部調查局之鑑定書為據，依毒品危害防制條
      例第18條第1項前段規定，不問屬於被告與否，皆應宣告
      沒收銷燬之。又包裹前開海洛因之包裝袋1只，雖係被告
      用於包裝毒品，防止其裸露、逸出及受潮，以便攜帶、持
      有，惟參諸上開說明，鑑定機關鑑定時，無論以何種方式
      分離毒品秤重，該包裝袋內仍會有毒品殘留，縱令以刮勺
      刮取，一般仍會有極微量之毒品殘留其內，是上揭包裝袋
      既用以盛裝海洛因，則該包裝袋與其內包裝之海洛因分離
      時，仍會有極微量之海洛因殘留而難以析離，足認與上開
      海洛因具有不可析離之關係，依毒品危害防制條例第18條
      第1項前段規定，仍應併諭知沒收銷燬。至前開海洛因部
      分經鑑定機關取用鑑驗用罄，此部分既已滅失，自不予宣
      告沒收銷燬之。至扣案之注射針筒1支，係被告所有供本
      案於99年3月6日中午12時許施用海洛因所用之物，業據其
      陳明在卷，自應依刑法第38條第1項第2款之規定宣告沒收
      。至被告2次施用甲基安非他命所使用之玻璃球吸食器及
      98年11月3日凌晨0時許施用海洛因所用之注射針筒，分別
      為被告所有供其施用甲基安非他命、海洛因所用之物，但
      均已經被告丟棄乙情，業據被告陳明在卷，且該等工具非
      屬專供施用毒品之器具，亦未扣案，其沒收與否對於預防
      犯罪及公共利益或公共安全之維護，並無絕對影響，為免
      將來執行困難，爰均不另為沒收之諭知，附此敘明。
三、應適用之法條：
    依刑事訴訟法第273條之1第1項、第299條第1項前段、第310
    條之2、第454條，毒品危害防制條例第10條第1項、第2項、
    第18條第1項前段，刑法第11條、第41條第1項前段、第8項
    ，第38條第1項第2款、第51條第5款，判決如主文。
本案經檢察官甲○○到庭執行職務
中    華    民    國    99    年    6    月    11    日
                  刑事第四庭    法  官  盧亨龍
以上正本證明與原本無異。
如不服本判決應於收受送達後10日內向本院提出上訴書狀，並應
敘述具體理由；其未敘述上訴理由者，應於上訴期間屆滿後20日
內向本院補提理由書（均須按他造當事人之人數附繕本）。「切
勿逕送上級法院」。告訴人或被害人對於本判決如有不服，請書
具不服之理由狀，請求檢察官上訴者，其上訴期間之計算係以檢
察官收受判決正本之日期為準。
                                書記官  石佳琪
中    華    民    國    99    年    6     月    14    日
附錄本案論罪科刑法條全文：
毒品危害防制條例第10條
施用第一級毒品者，處6月以上5年以下有期徒刑。
施用第二級毒品者，處3年以下有期徒刑。

司法院資訊處製作；財團法人民間司法改革基金會備份。
